【裁判字號】    95,醫,11
【裁判日期】    951025
【裁判案由】    損害賠償
【裁判全文】
臺灣臺中地方法院民事判決              95年度醫字第11號
原      告  丙  ○
原      告  乙○○
原      告  戊○○
原      告  丁○○
原      告  子○○
原      告  辛○○
兼上列二人之
訴訟代理人  己○○    住桃園縣.
原      告  庚○○    住彰化縣.
原      告  癸○○    住彰化縣.
原      告  壬○○    住彰化縣.
被      告  丑○○即童綜合醫院
被      告  甲○○    住台中縣.
共      同
訴訟代理人  寅○○    住台中縣.
上列當事人間請求損害賠償事件，本院於民國95年10月11日言詞
辯論終結，判決如下：
    主    文
原告之訴及其假執行之聲請均駁回。
訴訟費用由原告負擔。
    事實及理由
壹、兩造爭執要旨：
  一、原告主張：
    (一)原告丙○為訴外人陳添財之配偶，原告乙○○、己○○
        、戊○○、丁○○、子○○、辛○○、庚○○、癸○○
        、壬○○為陳添財之子女。緣陳添財於民國（下同）93
        年7月29日因輕微發燒，於翌日下午送至被告丑○○即
        童綜合醫院（以下稱童綜合醫院）就醫，而由被告甲○○負責診治，被告甲○○要求陳添財住院治療。陳添財
        於住院期間身體狀況良好，並無異狀，詎料93年8月4日
        9時30分許，甲○○要求陳添財檢查泌尿系統而於童綜
        合醫院三樓施打顯影劑，而陳添財於施打顯影劑一小時
        後突然全身癱瘓、昏迷、心臟無跳動，嗣後送至加護病
        房急救，於翌日上午宣告不治，被告甲○○開具死亡證
        明書，載明直接引起陳添財死亡之疾病或傷害為急性胃
        潰瘍出血。然衡諸陳添財生前從未有胃出血病史，且原
        告於93年12月17日申請豐原衛生局調解時，被告甲○○
        仍無法說明陳添財之死因，原告又於94年3月22日委託
        李宏文律師發函請被告甲○○說明陳添財死亡原因，被
        告甲○○卻主張陳添財住院診斷為: 「前列腺肥大、疑
        似尿路感染、腎臟功能異常、白血球高、低血鈉、高血
        糖、檢查尿液有蛋白尿及血尿情形……」。惟陳添財最
        後死亡原因為胃出血，顯然當初治療之方向有所誤差，
        被告甲○○因誤用顯影劑而造成陳添財猝死，顯然有醫
        療上之疏失。
    (二)原告所得請求被告賠償之項目及金額如下：
        1.殯葬費用部分：包括舉辦法事相關費用、舉辦法事相
          關人員之餐費與墓地費等，合計金額為新臺幣（下同
          ）196,960元。
        2.精神慰撫金：原告知悉先父死亡是因被告醫療疏失所
          造成，對於原告宛如晴天霹靂，心情之起伏一般人皆
          難以承受，所遭受之身心煎熬，實筆墨難以形容。因
          此，原告丙○請求被告給付慰撫金25萬元，其餘原告
          等人各請求被告給付慰撫金15萬元。
    (三)被告甲○○為受僱被告童綜合醫院之醫師，於執行醫療
        行為中，因過失不法侵害陳添財之生命權，依民法第18
        8條第1項規定，僱用人被告童綜合醫院應與被告甲○○
        連帶負損害賠償責任。
    (四)爰聲明：(1)被告應連帶給付原告等人196,960元，及自
        起訴狀繕本送達被告之翌日起至清償日止按年息百分之
        五計算之利息；(2)被告應連帶給付原告丙○250,000元
        ，及自起訴狀繕本送達被告之翌日起至清償日止按年息
        百分之五計算之利息；(3)被告應連帶給原告乙○○、己○○、戊○○、丁○○、子○○、辛○○、庚○○、癸○○、壬○○各150,000元，及自起訴狀繕本送達被告
        之翌日起至清償日止按年息百分之五計算之利息；(4)願
        供擔保，請准宣告假執行。
  二、被告抗辯：
    (一)病患陳添財住院前幾天因發高燒，在他院就診治療，因
        高燒不退，排尿困難，於93年7月31日到被告童綜合醫
        院經由急診收入院，住院診斷：前列腺肥大，疑似尿路
        感染，慢性腎臟衰竭，白血球高，低血鈉，高血糖，檢
        查尿液有蛋白尿及血尿情形，也有做生化、尿液及血液
        培養、腹部超音波，排除肝、腎膿瘍及腎水腫，給予點
        滴補充水份，及靜脈抗生素治療，針對前列腺肥大問題
        ，同時也會診泌尿外科醫師。住院期間，陳添財有間斷
        性發燒，住院第二天曾有排便一次，但第三、四天無排
        便，直到住院第五天（93年8月4日）早上，因懷疑血尿
        、懷疑尿路阻塞，故有必要做進一步檢查（IVP），並
        經家屬同意後安排作泌尿道攝影檢查（IVP）。此檢查
        過程順利，但陳添財到中午12時45分，上廁所解大量黑
        便，同時四肢呈現冰冷狀態。醫師及護理人員立刻進行
        CPR急故，包括氣管插管、人工急救、大量輸液、輸血
        ，經病房搶救後轉入加護病房持續急救治療，在加護病
        房內曾接受胃鏡檢查，發現有食道及多處胃潰瘍點狀出
        血，胃大量出血，經積極給予急救藥物及血壓升壓劑及
        輸新鮮冷凍血漿及濃縮血液、靜脈輸液治療等相關處置
        。持續救治直到93年8月5日上午10時55分，血壓測不到
        ，呈現休克狀態，神智昏迷，已無法挽回其生命，經主
        治醫師與家屬說明後，家屬表示要留一口氣回家，故於
        當時辦理自動出院。
    (二)依據93年7月31日之護理記錄，病患陳添財表示其吃藥
        打針不會過敏，這次是三天前開始發冷、發熱。又病患
        陳添財是於93年8月4日早上做（IVP）檢查，雖患者表
        示其無過敏反應史，但為增進安全性，被告還是建議其
        做非離子之造影劑。
    (三)該醫療事件，原告己○○曾對被告甲○○提出涉犯過失
        致死罪嫌之告訴，經臺灣臺中地方法院檢察署檢察官分
        案偵查（95年度偵字第3977號），將本案送行政院衛生
        署鑑定結果，認為被告甲○○懷疑陳添財有泌尿道阻塞
        而實行顯影劑腎盂照相，並未違背常規，醫療上應無過
        失，而對被告甲○○為不起訴處分。被告甲○○之醫療
        行為，依行政院衛生署醫事審議委員會鑑定書鑑定報告
        既無過失，則陳添財之死亡與被告之醫療行為即無因果
        關係，病患陳添財之死亡，實為胃大量出血所致。從而
        原告請求被告二人負連帶損害賠償責任，即無理由。
    (四)並聲明：(1)原告之訴駁回；(2)如受不利判決，願供擔保
        請准免為假執行。
貳、得心證之理由
  一、原告等人主張其為訴外人陳添財之配偶及子女，陳添財於
      93年7月31日因發燒至被告童綜合醫院就醫，由被告甲○○負責診治，並安排住院治療，迨至93年8月4日，因要檢
      查陳添財之泌尿系統而施打顯影劑，嗣後陳添財呈現全身
      癱瘓、昏迷，送至加護病房急救，於翌日上午死亡之事實
      ，為被告所不爭執，本院即採為判決之基礎。
  二、原告等人於提起本件訴訟前，就該醫療糾紛，曾由原告己○○對被告甲○○提出涉犯過失致死罪嫌之告訴，經臺灣
      臺中地方法院檢察署檢察官分案偵查（95年度偵字第3977
      號）。承辦檢察官於偵查期間，將該醫療糾紛送請行政院
      衛生署醫事審議委員會實施鑑定，其委託鑑定事由為：「
      (一)死者陳添財之死因？(二)甲○○醫師對陳添財於93年8月4
      日上午9時30分，因檢查泌尿系統而施打顯影劑是否有違
      醫療常規？有無過失？上開施打顯影劑與陳添財死亡間有
      無相當因果關係？」而行政院衛生署醫事審議委員會審酌
      該署94年度他字第1072號卷、94年度發查字第1493號卷及
      童綜合醫院病歷1冊及X光片8張等卷證資料，出具鑑定意
      見：「(一)綜觀其病史，病人因發燒住院，其來源可能為泌
      尿道感染，至於93年8月4日中午昏迷及血壓下降，經胃鏡
      檢查證實有食道潰瘍及胃潰瘍合併急性出血，雖經大量輸
      血，病人仍死於出血及容積不足性休克。(二)住院時，甲○○醫師因懷疑病人有泌尿道阻塞而施行顯影劑腎盂照相，
      此項檢查並不違背常規，醫療上無過失，施打顯影劑與病
      人之死因並無因果關係。」且本案經檢察官偵查後，於95
      年8月25日以罪嫌不足而為不起訴處分，此有本院調閱影
      印之95年度偵字第3977號偵查卷宗影本附卷可參。而原告
      己○○於本院審理時，自承對該不起訴處分未聲請再議（
      見本院95年10月11日言詞辯論筆錄），則該不起訴處分即
      告確定。
  三、原告等人主張被告應負損害賠償責任，係以被告甲○○誤
      用顯影劑造成陳添財猝死為其主要論據。惟依前述行政院
      衛生署醫事審議委員會之鑑定意見所示，被告甲○○因懷
      疑陳添財有泌尿道阻塞而施行顯影劑腎盂照相，此項檢查
      並不違背常規，醫療上應無過失；且陳添財係死於出血及
      容積不足性休克，施打顯影劑與陳添財之死亡並無因果關
      係。從而原告等人主張被告甲○○誤用顯影劑造成陳添財
      猝死乙節，即非可採。其據以請求被告應負侵權行為之損
      害賠償責任，自屬無據。
  四、原告等人雖另質疑被告於陳添財住院4日期間，為何未檢
      查出陳添財有何疾病。惟查，前述行政院衛生署醫事審議
      委員會鑑定書之案情概要欄記載：「陳添財，男性，14
      年出生，根據病歷紀錄，過去無系統性疾病，住院前2日
      開始有發燒及全身倦怠，因症狀持續，於93年7月31日至
      童綜合醫院急診室求診，被懷疑有泌尿道感染而住院診療
      。住院時理學檢查顯示血壓134/67mmHg，心跳113次/分，
      體溫38.9℃，神智清醒，兩側腰部有敲痛，其餘無特殊發
      現，實驗室檢查發現白血球為10100/cumm，中性球90%，
      淋巴球4.8%，單核球4.6%，血紅素為13.8g/dl，血比容積
      為39.2%，血小板154000/cumm，血糖213mg/dl，AST25U/L
      ，ALT20U/L，BUN25mg/dl，Creatinine  1.6mg/dl，納離
      子131mmol/L，鉀離子3.6mmol/L，尿液常規檢查顯示蛋白
      質 (+)，潛血+++，葡萄糖+++，紅血球10-20/HPF，白血
      球0-5/HPF。住院後以抗生素Cefazolin 1.0 gmIV g8hnhe
      Gentamicin 60mgIVgd治療感染，並接受一系列檢查。腹
      部超音波檢查顯示有脂肪肝，血液及尿液培養3天後未長
      細菌，住院期間病人仍斷斷續續有發燒情形。…」由此觀
      之，被告甲○○於陳添財住院期間，有對陳添財做一系列
      檢查。雖然被告甲○○於陳添財腸胃道大量出血前，未能
      檢查出其有食道潰瘍及多處胃潰瘍之疾病，但尚不能據此
      即認為被告甲○○有何醫療上之過失。
  四、綜上所述，原告等人主張被告甲○○有醫療過失，因而依
      民法第192條第1項、第194條及第188條第1項規定，請求
      被告二人連帶給付如原告聲明(1)至(3)所示之金額，為無理
      由，應予駁回。而原告陳明願供擔保聲請宣告假執行部分
      ，因本訴經敗訴駁回，其假執行之聲請，已失所依附，應
      併予駁回。
參、訴訟費用負擔之依據：民事訴訟法第78條、第85條第1項前
    段。
中    華    民    國    95    年    10    月    25    日
                  民事第一庭    法  官  游文科
正本係照原本作成。
如對本判決上訴，須於判決送達後20日內向本院提出上訴狀。
中    華    民    國    95    年    10    月    25    日
                                書記官


司法院資訊處製作；財團法人民間司法改革基金會備份。
